臺灣士林地方法院民事判決
109年度保險字第1號
原      告  吳麗燕
            梁雅婷
共      同
訴訟代理人  林延律師
被      告  屈一平
            新光人壽保險股份有限公司
法定代理人  潘柏錚
訴訟代理人  吳甲元律師
            鄭乃琇
上列當事人間侵權行為損害賠償事件，本院於民國111年9月23日
言詞辯論終結，判決如下：
    主  文
被告應連帶給付原告吳麗燕新臺幣伍佰捌拾參萬壹仟伍佰貳拾柒
元，及自民國一○九年三月四日起至清償日止，按年息百分之五
計算之利息。
被告應連帶給付原告梁雅婷新臺幣玖萬肆仟捌佰肆拾元，及自民
國一○九年三月四日起至清償日止，按年息百分之五計算之利息
。
訴訟費用由被告連帶負擔。
    事實及理由
甲、程序方面：
壹、被告起訴時之法定代理人為吳東進，於本院審理中變更為許
    澎、潘柏錚，茲據被告變更後之法定代理人聲明承受訴訟（
    見本院卷㈡第84、104至105頁），核無不合，應予准許。
貳、被告屈一平經合法通知未到場，核無民事訴訟法第386 條各
    款所列情形，爰依原告之聲請，就被告屈一平部分由其一造
    辯論而為判決。　
乙、實體方面：
壹、原告起訴主張：
一、被告屈一平前係被告新光人壽保險股份有限公司(下稱新光
    人壽公司)陽明區通訊處一區區經理、業務員，負責銷售被
    告新光人壽公司之保險商品，係從事業務之人。緣原告吳麗
    燕、梁雅婷母女前經親戚介紹認識從事保險業務之被告屈一
    平，並曾向被告屈一平購買數張被告新光人壽公司之躉繳儲
    蓄型保單及澳幣儲蓄型保單，到期後皆順利領回保險金額，
    是與被告屈一平原有相當之情誼及信任。詎被告屈一平竟利
    用原告對其之信任，而為下列不法行為：
㈠、被告屈一平於如附表一所示之時間，致電原告吳麗燕位於臺
    北市北投區懷德街住所，向原告吳麗燕推薦被告新光人壽公
    司新推出之躉繳型儲蓄險商品，並表示名額不多，請原告吳
    麗燕儘快決定，原告吳麗燕基於過往向被告屈一平購買保險
    商品之經驗，不疑有他，遂於如附表一所示之時間，分別匯
    款如附表一所示共計（下同）575萬5,000元款項至被告屈一
    平之新光銀行承德分行帳號「0000000000000」號帳戶(下稱
    被告屈一平新光銀行帳戶)，被告屈一平意圖為自己不法之
    所有，基於行使偽造私文書、業務侵占之犯意，在不詳時、
    地，冒原告等之名義，偽造如附表一所示等年繳型、季繳型
    保險商品要保書，持以向被告新光人壽公司行使以投保，並
    均僅繳納首期保險費，將原告吳麗燕所匯款項侵占入己，足
    以生損害於原告吳麗燕；倘於原告吳麗燕匯款時並無販售躉
    繳型保險商品，被告屈一平亦顯係向原告吳麗燕假意招攬躉
    繳型保險商品，使原告吳麗燕陷於錯誤而匯款。
㈡、另⒈原告梁雅婷前於民國102年間，向被告購買6年期之「添添
    旺終身壽險」年繳型保單2張，因原告梁雅婷時為社會新鮮
    人，若欲一次繳納當年度保費恐力有未逮，遂與被告屈一平
    約定，由被告屈一平先行代墊當年度保費，再由原告梁雅婷
    分期匯款予被告屈一平，故原告梁雅婷依約於如附表二之a
    所示之時間，分別匯款如附表二之a所示共計70萬8,500元款
    項予被告屈一平；⒉原告吳麗燕前於105年間向被告屈一平購
    買6年期之「鑫利雙喜利率變動型終身還本保險」保單1張，
    並於105年3月1日、106年8月31日、107年7月3日分別匯款18
    萬5,000元、19萬元、19萬元至被告屈一平新光銀行帳戶，
    共56萬5,000元以繳納保險費。詎被告屈一平意圖為自己不
    法之所有，基於業務侵占之犯意，於收到原告所繳納之保險
    費後，僅以原告梁雅婷所匯款項中之61萬3,660元繳納數期
    保費，及以原告吳麗燕所匯款項中之20萬0,861元繳納首期
    保費後，而侵占原告梁雅婷、吳麗燕分別所匯剩餘款項各9
    萬4,840元（即70萬8,500元－61萬3,660元）、36萬4,139元
    （即56萬5,000元－20萬0,861元）。
㈢、嗣於108年4月間，原告吳麗燕接獲胞姊吳麗玉通知其前向被
    告購買之保單有問題，經去電被告新光人壽公司查詢方知上
    情，並質問被告屈一平何以所購買躉繳型保單會變成年繳型
    保單，且均僅繳納首期保費，被告屈一平原允諾處理，並開
    立發票日為108年5月28日、5月31日，支票號碼BX0000000、
    BX0000000，面額250萬元、400萬元，付款行均為新光銀行
    承德分行之二紙支票予原告，欲償還所侵占保費，惟該二紙
    支票屆期提示均不獲兌現；嗣被告屈一平另於108年6月6日
    、6月11日、6月13日、6月17日、7月2日分別還款1萬9612元
    、10萬元、10萬元、1萬元、5萬8,000元，共計還款28萬7,6
    12元予原告吳麗燕後，經一再催討所餘款項，均置之不理，
    本件原告前以同一事實向臺灣士林地方檢察署提出告訴，經
    檢察官偵查終結後對被告屈一平提起公訴（109 年度偵字第
    7209等號），現於鈞院110年度訴字第530號刑事案件審理中
    （下稱刑案）。被告屈一平已於刑案中就上開犯行作認罪之
    答辯，顯係以此故意犯罪行為侵害原告之財產權，且所為亦
    屬違反保護他人之法律，致原告吳麗燕受有前述合計583萬1
    ,527元之損害（計算式：575萬5,000元＋36萬4,139元－28萬7
    ,612元＝583萬1,527元）、致原告梁雅婷受有前述9萬4,840
    元之損害，原告自得依民法第184條第1項前段、第2項等規
    定，向其請求侵權行為損害賠償。又被告屈一平係被告新光
    人壽公司所屬保險業務員，其等間有僱傭關係，而被告屈一
    平對原告招攬保險商品、收取保險費之行為，屬執行職務之
    行為，被告應依民法第188條第1項僱傭人責任之規定、保險
    業務員管理規則第15條第1項規定，連帶負損害賠償責任。
二、聲明：
㈠、被告屈一平與被告新光人壽公司應連帶給付原告吳麗燕583萬
    1,527元，及自民事起訴狀繕本送達之翌日至清償日止，按
    年息5%計算之利息。
㈡、被告屈一平與被告新光人壽公司應連帶給付原告梁雅婷9萬4,
    840元，及自民事起訴狀繕本送達之翌日至清償日止，按年
    息5%計算之利息。　　
貳、被告新光人壽公司辯稱：
一、本件被告新光人壽公司存有之原告吳麗燕及其子女梁雅婷、
    梁凱鈞之相關保單內容，如附件簡表一所示（完整保單資料
    如被證1-1至1-8），原告應舉證主張其於附表一及附表二所
    示時間，分別匯款如附表一及附表二所示款項予被告屈一平
    ，係為繳納保險費，且原告之主張有諸多不合理之處：就「
    投保日期」觀之，原告於附表一及附表二所列匯款予被告屈
    一平之日期，除簡表一編號2之保單外，均與投保日期相距
    甚遠，與一般投保流程顯不吻合；就「投保金額」觀之，原
    告於附表一及附表二所列匯款予被告屈一平之金額，與簡表
    一保單應繳納之每期保險費金額不符，原告匯款予屈一平之
    目的是否係為繳納保險費，應由原告舉證說明之；就「招攬
    人」觀之，除簡表一編號7保單係由被告屈一平向原告梁雅
    婷招攬者外，其餘招攬人均非屈一平，何以原告要將保險費
    匯款給被告屈一平；被證1-1、1-3、1-4、1-5保單亦均未販
    售躉繳型。又就被證1-4保單部分，該張保單之繳款方式為
    銀行自動轉帳扣繳，有原告梁雅婷填具之「保險費暨保險單
    借款利息自動轉帳付款委託書」為證，原告梁雅婷既已選擇
    以銀行自動轉帳扣繳保險費，原告吳麗燕卻主張將該張保單
    之保險費一次躉繳匯款予被告屈一平，顯然主張矛盾，且該
    張保單被告公司於107年1月24日曾派生調人員陳建行親訪原
    告梁雅婷進行財務資訊暨生存調查，並由原告梁雅婷於「財
    務資訊暨生存調查報告書」及「保戶印鑑卡」上簽章，確認
    要保書等相關文件均由原告梁雅婷親簽無誤，難認原告吳麗
    燕於106年12月匯款予被告屈一平，是為了代原告梁雅婷繳
    納該張保單之躉繳保險費。再就被證1-6、1-7保單部分，係
    原告梁雅婷與被告屈一平約定，由被告屈一平先行代墊當年
    度保費，換言之，該二張保單每一年度之保險費係由被告屈
    一平代為支付，保險費之來源為被告屈一平自己之金錢，而
    非原告梁雅婷之金錢，被告屈一平並未「收受(持有) 」原
    告梁雅婷所交付之金錢(保險費)後而為侵占，其兩人間係成
    立借貸(梁雅婷向屈一平商借金錢以支付保險費)及委任(梁
    雅婷委託屈一平代為支付保險費)之混合契約，若被告屈一
    平未先以自己之金錢替原告梁雅婷支付保險費，乃其基於與
    被告梁雅婷間之混合契約所生之債務不履行，並非因業務侵
    占所生侵權行為，被告公司無連帶賠償其非侵權行為部分之
    責任。
二、原告固提出於108年7月8日至被告新光人壽公司之申訴協調
    會現場錄音及譯文，惟該次協調會本不可能期待原告、其餘
    要保人及被告屈一平等人為真實之陳述，蓋該次協調會，並
    非在法院或檢察署所進行之審理或偵訊，被告屈一平並非以
    被告或證人身分出席，原告及其餘要保人亦非以證人身分出
    席，均不會受到刑事偽證罪或其餘刑事犯罪之制裁，且被告
    屈一平早已於108年7月3日將其唯一財產即門牌號碼新北市○
    ○區○○街0段000巷00號4樓房地（下稱系爭淡水房地）設定36
    5萬元之最高限額抵押權予第三人，後更於108年8月16日設
    定信託登記予第三人，被告新光人壽公司已另提起訴訟（按
    即本院109年度重訴字第137號請求塗銷所有權移轉登記等事
    件），足證被告屈一平有足夠之動機去虛偽承認原告等人交
    付於其之款項是保險費，而讓其私人債務人之糾紛，由被告
    新光人壽公司基於僱用人地位代替其償還全部款項，被告屈
    一平在刑案坦承犯行部分，亦係因其已全數脫產，而將自己
    與原告等人之不明金流全數交由被告公司代為賠償之不實陳
    述。末就被告屈一平有繳交入被告公司之保費並非業務侵占
    ，被告公司無連帶賠償此部分之責任。
三、聲明：原告之訴駁回。
參、被告屈一平未於言詞辯論期日到場，亦未提出書狀作何聲明
    或陳述。
肆、兩造不爭執之事項：
一、被告屈一平自89年10月2 日起任職於被告新光人壽公司北投
    區部陽明區通訊處擔任保險業務員，負責招攬保險，於108 
    年8 月26日經被告新光人壽公司解聘。
二、原告吳麗燕、梁雅婷有匯款如附表一、二所示款項予被告屈
    一平。
三、被告新光人壽公司存有如附件簡表一內容所示之保單。
伍、得心證之理由：
一、關於被告屈一平是否應對原告吳麗燕、梁雅婷負損害賠償責
    任：
㈠、按因故意或過失，不法侵害他人之權利者，負損害賠償責任
    ，故意以背於善良風俗之方法，加損害於他人者亦同，違反
    保護他人之法律，致生損害於他人者，負賠償責任，民法第
    184 條第1 、2 項定有明文。次按民法第184 條第1 項前段
    規定侵權行為之成立，須行為人因故意過失不法侵害他人權
    利，亦即行為人須具備歸責性、違法性，並不法行為與損害
    間有因果關係，始能成立（最高法院100 年度台上字第328 
    號裁判意旨參照）；又主張侵權行為損害賠償請求權之人，
    對於侵權行為之構成要件，應負舉證責任（最高法院100 年
    度台上字第328 號判決意旨參照）。　　
㈡、本件原告主張被告屈一平任職被告新光人壽公司期間，原告
    吳麗燕因被告屈一平之招攬，於如附表一所示之時間、分別
    匯款如附表一所示共計575萬5,000元予被告屈一平，欲購買
    如附表一所示保險商品之「躉繳型」，而經被告屈一平冒原
    告等之名義，偽造為分期繳款型之要保書，持以向被告新光
    人壽公司行使投保（被告新光人壽公司存有之分期繳款型保
    單內容，如附件簡表一編號1至5所示）（被告屈一平均僅繳
    納首期保險費），而詐得原告吳麗燕所匯之上開款項，又被
    告屈一平就原告吳麗燕、梁雅婷所投保如附表二所示之保單
    （被告新光人壽公司存有之保單內容，如附件簡表一編號6
    至7、編號8所示），將原告吳麗燕、梁雅婷分別匯款予被告
    屈一平欲供繳納保費用途之56萬5,000元、70萬8,500元（此
    部分係由被告屈一平先行代墊當年度保費後，再由原告梁雅
    婷分期匯款予被告屈一平，匯款明細如附件二之a所示），
    僅各以其中20萬0,861元、61萬3,660元繳納部分保費，而侵
    占原告吳麗燕、梁雅婷所匯剩餘款項各36萬4,139元（即56
    萬5,000元－20萬0,861元）、9萬4,840元（即70萬8,500元－6
    1萬3,660元）等情，固未據被告屈一平於本件訴訟到庭表示
    意見，惟查：
１、上開事實迭經被告屈一平於刑案偵查及審理中坦認不諱（見
    本院卷㈡第248至266頁之刑案109 年4 月16日調查筆錄、卷㈡
    第226至236頁之刑案109 年4 月16日偵訊筆錄、卷㈡第180至
    186頁之被告屈一平於刑案審理中所提出110年11月15日刑事
    答辯㈠狀、卷㈡第338至342頁之被告屈一平於刑案審理中所提
    出111年8月2日刑事答辯㈡暨調查證據聲請狀，及卷㈡第112至
    143頁之刑案起訴狀）（按本件原告起訴之事實即刑案起訴
    書之犯罪事實一、㈤及附表3編號1至7，惟查，刑案起訴書之
    附表3編號1〈對應於本判決附表二編號2之保單〉部分，其「
    匯款時間、金額」欄記載：「自102 年9 月至108 年2 月間
    共匯款『70萬7,600元』（見本署108年度他字第4581號卷第7
    頁之附表二）」、「犯罪事實」欄記載：「屈一平基於侵占
    之犯意，將梁雅婷左列所匯入之保費，僅將61萬3,660元向
    新光保險公司繳付保費，而將『9萬3,940元』侵占入己」等語
    ，然經調閱該108年度他字第4581號偵查卷第7頁之附表二，
    其內容同於本判決附表二之a，亦即梁雅婷之匯款總金額應
    為「70萬8,500元」，是前揭起訴書附表3編號1之匯款總金
    額、侵占金額之記載，顯係「70萬8,500元」、「9萬4,840
    元」〈即70萬8,500元－61萬3,660元〉之誤載，併為敘明），
    被告屈一平業於刑案供承其欺瞞包括本件原告在內之多位客
    戶之犯罪手法包括：「①如果是完全侵吞保戶的保費，伊會
    影印其他客戶的保單，用剪貼姓名、保險名稱及保單號碼後
    再影印的方式，來製作假的保單取信於客戶。②如果是將同
    一個保戶原本躉繳的商品拆成分期繳的商品的話，伊只需要
    先請保戶在空白保單上簽名，然後伊在保單上自行填寫險種
    及繳法別，之後新光人壽就會做出完整的正式保單，我再拿
    正式的分期保單，自行將險種及繳法別改成躉繳，更改的方
    式也是用影印剪貼的，再拿給客戶以取信於客戶。③如果是
    要將保費拆給完全不同的保戶去投保新的假保單的話（也就
    是空殼保單），伊就直接製作假的保單，自行填寫假的要保
    書及相關資料，並仿冒客戶簽名、蓋印，做成假的保單去向
    新光人壽投保即可，伊通常都只替保戶繳交一、二期的保費
    ，之後就讓保單失效了；空殼保單在提交保單時，已經先在
    保單上填寫客戶不可能收到通知的地址及電話，有些是伊娘
    家的地址，有些是伊亂寫的無法收信的地址，或根本不存在
    的地址，電話則留之前伊家裡的市話或伊手機號碼；伊為上
    開行為，目的就是要創造業績以達到公司標準及領取業績獎
    金，至於侵吞保戶的款項則是因為伊已經先創造很多假的保
    單，需要錢來繳交保費，或者支付如果伊有如實繳納保戶保
    費的話，當保單期滿時保戶可以領取的滿期金，只好挪用後
    來保戶的保費去繳納前揭款項，或者繳納伊其他製作的空殼
    保單，挪到最後就都繳不出來，保戶的保費也還不出來了。
    」；又被證1-1至1-5保單之要保書上之要保人及被保險人署
    押，為其所偽造；要保人地址填寫「臺北市○○區○○街000巷0
    0弄00號4樓」與原告之戶籍地址不符，係其變造保戶資料而
    自行填寫；招攬業務員之簽名即其配偶「吳崇安」、「黃君
    平」、「陳美蓮」部分，都是其所簽的等語（見本院卷㈡第1
    12至143頁之刑案起訴狀、第226至236頁之刑案109 年4 月1
    6日偵訊筆錄、第248至266頁之刑案109 年4 月16日調查筆
    錄）；　
２、並有卷附⑴原告吳麗燕之匯款單7 紙、第一銀行存摺、台北富
    邦商業銀行存摺及原告梁雅婷之新光銀行存摺等件，顯示原
    告吳麗燕、梁雅婷有匯款如附表一、二所示款項予被告屈一
    平等情（見本院卷㈠第24至43頁）；⑵被告新光人壽公司之保
    單明細、所存保單資料等件，顯示新光人壽公司存有如附件
    簡表一編號1至5（即被證1-1至1-5）所示之分期繳款型保單
    ，及如附件簡表一編號6至8（即被證1-6至1-8）所示之保單
    等情（見本院卷㈠第44至59、128至276頁）；⑶被告屈一平與
    原告吳麗燕之108 年6 月12日Line對話紀錄、108 年6月11
    日及12日電話錄音暨譯文，及原告吳麗燕向被告新光人壽公
    司申訴並召開協調會之現場錄音暨譯文等件，顯示被告屈一
    平自承將原告吳麗燕欲購買之躉繳型擅改為分期繳款型保單
    、挪用原告吳麗燕及梁雅婷匯款之保費等情（見本院卷㈠第2
    98至363、410至425頁）可資佐憑，堪認原告之主張為有據
    。
㈢、至被告新光人壽公司另辯稱：原告主張匯款予被告屈一平係
    為繳納保險費，惟與被告新光人壽公司存有之如附件簡表一
    所示保單無法對應，且原告稱未填寫要保文件、沒簽名、不
    拿收據，也沒有拿保單，卻繼續匯款予被告屈一平，顯不合
    理；就被證1-6、1-7保單部分，係原告梁雅婷與被告屈一平
    約定，由被告屈一平先行代墊當年度保費，是該二張保單每
    一年度之保險費來源為被告屈一平自己之金錢，非原告梁雅
    婷之金錢，被告屈一平並未「收受(持有) 」原告梁雅婷所
    交付之金錢(保險費)後而為侵占；被告屈一平於協調會及刑
    案中所述，係為將自己與原告等人之不明金流全數交由被告
    公司代為賠償而不實陳述，且業將名下唯一財產即系爭淡水
    房地為脫產行為；就被告屈一平有繳交入被告公司之保費，
    並非業務侵占，被告公司無此部分連帶賠償責任等節。惟查
    ：
１、依被告新光人壽公司提出之原告吳麗燕、梁雅婷歷年於該公
    司之保單簡表，顯示於97年至100 年間有多次由被告屈一平
    招攬投保之紀錄（見本院卷㈠第480、482頁），原告主張與
    被告屈一平間原有相當之情誼及信任關係，應非子虛；又被
    告新光人壽公司存有之被證1-1至1-5保單，要保人地址均填
    寫為「臺北市○○區○○街000巷00弄00號4樓」（見本院卷㈠第1
    28、146、168、190、210頁），而被告屈一平如前述於刑案
    中已自承其向原告招攬之保險，要保人之地址填寫「臺北市
    ○○區○○街000巷00弄00號4樓」與原告之戶籍地址不符，係其
    變造保戶資料而自行填寫，又被證1-1至1-5保單之要保書上
    之要保人及被保險人署押，為其所偽造等情（見本院卷㈡第1
    12至143頁之刑案起訴狀、第226至236頁之刑案109 年4 月1
    6日偵訊筆錄、第248至266頁之刑案109 年4 月16日調查筆
    錄），則原告因被證1-1至1-5保單之要保書係被告屈一平所
    偽造，又有因所載地址錯誤而未收到保單之情形，致未能得
    悉被告屈一平向公司送件投保之詳細內容，復基於對被告屈
    一平之信任，於未拿到保險契約文件之情形下仍依所知匯款
    ，尚無顯悖常情之處。
２、被告新光人壽公司雖復以被證1-4保單部分，其繳款方式為銀
    行自動轉帳扣繳，有原告梁雅婷填具之「保險費暨保險單借
    款利息自動轉帳付款委託書」為證，且該張保單被告公司於
    107年1月24日曾派生調人員陳建行親訪原告梁雅婷進行財務
    資訊暨生存調查，並由原告梁雅婷於「財務資訊暨生存調查
    報告書」及「保戶印鑑卡」上簽名及留存印鑑，確認要保書
    等相關文件由原告梁雅婷親簽無誤，是難認原告吳麗燕於10
    6年12月匯款予被告屈一平，是為了代原告梁雅婷繳納該張
    保單之躉繳保險費云云。然原告梁雅婷否認有於上開「保險
    費暨保險單借款利息自動轉帳付款委託書」簽名，經本院以
    肉眼觀察該委託書上之「梁雅婷」簽名（見本院卷㈠第202頁
    ），其運筆方式確與卷附原告梁雅婷自承簽名之被證1-6、1
    -7保單之要保書上之「梁雅婷」簽名（見本院卷㈠第232、24
    4頁），有相當之差異，無從以之認原告梁雅婷有以此文書
    約定以銀行自動轉帳扣繳保費；又原告梁雅婷固自承於107
    年1 月24日在「財務資訊暨生存調查報告書」及「保戶印鑑
    卡」上簽章，惟該等文書既非與被證1-4保單之107年1 月19
    日要保書等投保文件同一製作日，其上復未記載保險名稱、
    要保書內容等詳情（見本院卷㈠第204、206頁），亦無由以
    之推論原告確悉被告屈一平向公司送件投保之詳細內容，而
    謂不可能匯款躉繳保險費。
３、就被證1-6、1-7保單部分，原告梁雅婷稱其原與被告屈一平
    約定，由被告屈一平先行代墊當年度保費，再由原告梁雅婷
    分期匯款予屈一平等語，而被告屈一平於刑案中自承原告梁
    雅婷就該保單有按月給付其保費，但其並未都繳給新光人壽
    公司等情（見本院卷㈡第232至234頁之刑案109 年4 月16日
    偵訊筆錄），則就被告屈一平未先行代墊保費部分，不能認
    已交付借款而與原告梁雅婷成立借貸契約，原告梁雅婷所匯
    保險費金額亦不能認係對被告屈一平借款之償還，被告屈一
    平將原告梁雅婷所匯保險費金額易持有為所有，仍構成侵占
    行為。
４、被告新光人壽公司雖質疑被告屈一平係為將自己與原告等人
    之不明金流全數交由公司代為賠償，而於前述協調會及刑案
    中為不實陳述，其並已為脫產行為云云。然查縱被告新光人
    壽公司就被告屈一平之行為應連帶負賠償責任，於內部關係
    仍對被告屈一平有求償權，被告屈一平並未終局免責；又原
    為被告屈一平所有之系爭淡水房地，於108年7月3日設定登
    記365萬元最高限額抵押權予第三人，及於同年8月16日設定
    信託登記予第三人等情，有該房地之登記謄本（見本院卷㈠
    第474至479頁）附卷可稽，然被告新光人壽公司執此主張被
    告屈一平有侵害債權之行為，而另提起訴訟（即本院109年
    度重訴字第137號請求塗銷所有權移轉登記等事件），業經
    敗訴判決確定（見本院卷㈡第344至349頁），無從遽認被告
    屈一平所為係脫產行為；被告新光人壽公司據上情指稱被告
    屈一平於前述協調會及刑案中係故為不實陳述，難認有據。
５、被告屈一平就原告如附表一、二所匯金額，有部分用以繳納
    被告所存有之被證1-1至1-8保單之保費，為兩造所不爭執。
    其中被證1-6至1-8之（非偽造）保單部分，已據原告於本件
    請求之金額中扣除（見附表二編號1、2）；至被證1-1至1-5
    保單部分，乃被告屈一平前述以偽造要保人及被保險人署押
    等方式，而於形式上成立之偽造保單，原告所匯款項均非為
    購買該等分期繳款型保險商品，而係被告屈一平詐欺所得，
    難認本件原告所受損害應扣除被告屈一平就該等偽造保單已
    繳交入被告新光人壽公司之保費金額。
６、被告新光人壽公司前揭所辯，均無可採。
㈣、綜上，被告屈一平於任職被告新光人壽公司期間，對原告吳
    麗燕、梁雅婷為前揭行使偽造私文書、詐欺及業務侵占之不
    法行為，致原告吳麗燕受有如附表一編號1至5所示匯款金額
    共575萬5,000元、附表二編號1所示匯款金額共56萬5000元
    扣除已繳納保費20萬0,861元即36萬4,139元（計算式：56萬
    5,000元－20萬0,861元＝36萬4,139元）之損害，及致原告梁
    雅婷受有如附表二編號2所示匯款金額共70萬8,500元扣除已
    繳納保費61萬3,660元即9萬4,840元（計算式：70萬8,500元
    －61萬3,660元＝9萬4,840元）之損害，應負侵權行為損害賠
    償責任。又原告吳麗燕自陳被告屈一平嗣已於108 年6 、7 
    月間返還其28萬7,612元，是本件原告吳麗燕尚得向被告屈
    一平請求損害賠償583萬1,527元（計算式：575萬5,000元＋3
    6萬4,139元－28萬7,612元＝583萬1,527元）、原告梁雅婷得
    向被告屈一平請求前述損害賠償9萬4,840元。
二、關於被告新光人壽公司是否應對原告吳麗燕、梁雅婷連帶負
    損害賠償責任：
㈠、按受僱人因執行職務，不法侵害他人之權利者，由僱用人與
    行為人連帶負損害賠償責任，民法第188條第1項前段定有明
    文；所稱之執行職務，除執行所受命令或所受委託之職務本
    身外，受僱人如濫用職務或利用職務上之機會及與執行職務
    之時間或處所有密切關係之行為，在客觀上足認為與其執行
    職務有關，而不法侵害他人之權利者，亦應包括在內（最高
    法院104 年度台上字第977號判決意旨參照）。次按業務員
    非依本規則辦理登錄，領得登錄證，不得為其所屬公司招攬
    保險；業務員經授權從事保險招攬之行為，視為該所屬公司
    授權範圍之行為，所屬公司對其登錄之業務員應嚴加管理並
    就其業務員招攬行為所生之損害依法負連帶責任，保險業務
    員管理規則第3條第1項、第15條第1項前段分別定有明文。
㈡、本件被告屈一平於任職被告新光人壽公司期間，利用職務上
    招攬保單、收取保費之機會，對原告吳麗燕、梁雅婷為前揭
    行使偽造私文書、詐欺及業務侵占之不法行為，致原告吳麗
    燕、梁雅婷受損害，被告新光公司亦未舉證說明其在選任、
    監督被告屈一平上已盡相當之注意，或縱加以相當之注意而
    仍不免發生本件損害，是原告依上開規定請求被告新光人壽
    公司連帶負損害賠償責任，亦屬有據。
三、從而，原告依民法第184條、第188條及保險業務員管理規則
    第15條規定，提起本件訴訟，請求被告連帶給付原告吳麗燕
    583萬1,527元、原告梁雅婷9萬4,840元，及均自起訴狀繕本
    送達之翌日即109 年3 月4 日起至清償日止，按法定年息5%
    計算之利息，為有理由，應予准許。
四、本件判決基礎已臻明確，其餘攻防方法及訴訟資料，經本院
    斟酌後，核與判決結果不生影響，不另一一論述。
五、據上論結，原告之訴為有理由，依民事訴訟法第385條第1項
    前段、第85條第2 項，判決如主文。
中　　華　　民　　國　  111　 年　　9 　　月　   30   日
                  民事第二庭  法  官  孫曉青
以上正本係照原本作成。
如對本判決上訴須於判決送達後 20 日內向本院提出上訴狀。如
委任律師提起上訴者，應一併繳納上訴審裁判費。
中　　華　　民　　國　  111　 年　　9 　　月　   30   日
                              書記官 曾琬真